【裁判字號】    89,易,490
【裁判日期】    891030
【裁判案由】    贓物
【裁判全文】
臺灣屏東地方法院刑事判決                          八十九年度易字第四九號
    公  訴  人  臺灣屏東地方法院檢察署檢察官
    被      告  甲○○
右列被告因贓物案件，經檢察官提起公訴（八十九年度偵字第七七七號），本院判決
如左：
     主  文
甲○○無罪。
     理  由
一、公訴意旨略以：被告甲○○於民國（下同）八十八年七月中旬某日，在屏東縣潮
    州鎮某地，明知某一姓名不詳之成年男子載來引擎號碼４ＫＸ─二二九八七０號
    之機車引擎一具（該引擎為陳健成所有，與所有牌照ＭＡＩ─九八一號機車於八
    十六年七月十九日下午十時許，在嘉義市○區○○路一段四九二巷一五二號失竊
    ）為來路不明之物，竟仍低價予以買受後裝換在所有牌照ＮＺＺ─三一三號機車
    上供己交通工具之用，嗣於八十九年一月八日下午十一時十五分許，交予不知情
    之子卓建民騎乘至屏東縣潮州鎮○○里○○路九一之四號前時，為警查獲，因認
    被告甲○○涉有刑法第三百四十九條第二項之故買贓物罪嫌。
二、按「犯罪事實應依證據認定之，無證據不得推定其犯罪事實。」又「不能證明被
    告犯罪或其行為不罰者，應諭知無罪之判決。」刑事訴訟法第一百五十四條、第
    三百零一條第一項分別定有明文。
三、本件公訴人認被告甲○○涉有刑法第三百四十九條第二項之故買贓物罪嫌，無非
    係以前開機車引擎為被害人陳健成所失竊之機車引擎，此業據被害人之母戊○○
    於警訊時指述甚詳，並有贓物認領保管收據一紙暨照片三幀在卷可稽，其為贓物
    無疑。次機車引擎為機車重要零件，購買機車引擎，為擔保來源之正當性，一般
    人必會先檢視行車執照，或其他車籍資料，及向原廠或其經銷商購買，以免購得
    來路不明之物，此為眾所週知之理。而被告於偵訊時承稱：伊把該機車牽去伊家
    附近機車行換蓄電池，還可以騎等語。又參證人即送被告該機車之人丙○○於警
    訊時及偵查中證稱：伊送給被告該機車時，伊看被告是用牽的回去，伊確定該車
    ４ＫＸ─一二七一三０引擎是伊送給被告，並不是警方查扣４ＫＸ─二二八七０
    號贓車等語，及證人即車主丙○○之兒子乙○○證稱：卷附照片之機車是伊所有
    同樣之機車，是伊在高雄買的中古車，在高雄騎時因沒有駕照，被警察查扣牌照
    及行照，後又因沒有戴安全帽，又被扣過，當時警察都有核對伊機車引擎號碼，
    在八十七年初該機車就不能騎了，就放在伊家裡等語，綜上被告顯有更換過該機
    車引擎及於換修該機車零件之初，對該機車引擎顯有贓物認識並為買受之故意至
    灼為論據。訊據被告甲○○堅詞否認任何犯行，辯稱上開機車係伊老闆丙○○送
    給伊，且經伊送去潮州一家機車行更換電池便可騎乘。經查上開機車係丙○○送
    給被告甲○○一節業據證人丙○○到庭證述屬實，有本院八十九年八月二十八日
    審理筆錄足憑，又該機車經送機車行更換電池一節業據該機車行老闆丁○○到庭
    證述在卷，有本院八十九年八月二十八日審理筆錄足憑及屏東縣警察局潮州分局
    刑事組員警葉振沛帶同證人丁○○到嘉義當場檢視之偵訊筆錄附卷，故被告所辯
    尚非子虛堪可信為真實。
四、按刑法上之贓物罪，原在防止因竊盜、詐欺、侵占各罪被奪取之物難於追及或回
    復，故其前提要件，必須犯前開各罪所得之物，始得稱為贓物。（最高法院四十
    一年臺非字第三六號判例參照）。本件公訴人所舉之證據，尚不足以證明被告有
    故買贓物之犯行，此外復查無其他積極證據足資證明被告有右揭犯行，揆諸前開
    說明，應為被告無罪之判決。
據上論斷，應依刑事訴訟法第三百零一條第一項，判決如主文。
本案經檢察莊啟勝到庭執行職務。
中      華      民      國      八十九      年      十      月  三十    日
                                      臺灣屏東地方法院刑事第二庭
                                          法  官  何清富
右正本證明與原本無異。
對於本判決如有不服應於收受送達後十日內向本院提出上訴書狀上訴於台灣高等法院
高雄分院並按他造當事人之人數附具繕本。
                                          書記官   謝天祥
中     華      民      國      八十九      年      十      月   三十   日


司法院資訊處製作；財團法人民間司法改革基金會備份。
